【裁判字號】    95,裁,405
【裁判日期】    950227
【裁判案由】    獎懲
【裁判全文】
最  高  行  政  法  院  裁  定
                                     95年度裁字第00405號
聲  請  人    甲○○
上列聲請人因與相對人國立臺北商業技術學院間因獎懲事件，對
於中華民國94年8月18日本院94年度裁字第1623號裁定，聲請再
審。本院裁定如下：
    主  文
再審之聲請駁回。
再審訴訟費用由聲請人負擔。
    理  由
一、按本院為終審法院，一經裁判即告確定。當事人對於本院裁
    定有所不服者，除合於法定再審原因得聲請再審外，行政訴
    訟法並無得抗告規定，此觀該法第269條、第283條規定自明
    。本件聲請人不服本院94年度裁字第1623號（聲請人誤載為
    臺北高等行政法院94年度上字第1632號）裁定（下稱原裁定
    ），提起抗告，應視為聲請再審，合先敘明。次按當事人對
    於本院所為裁定聲請再審，必須原裁定具有行政訴訟法第27
    3條第1項、第2項所列情形之一者，始得為之。同法第273條
    第1項第1款規定：「適用法規顯有錯誤者」，係指原裁判所
    適用之法規與該案應適用之法規相違背或與解釋、判例有所
    牴觸者而言。至於法律上見解之歧異，當事人對之縱有爭執
    ，要難謂為適用法規顯有錯誤，而據為再審之理由。
二、聲請人聲請意旨略謂：本件原裁定引用之司法院釋字均在第
    423號解釋之前，依據後令應優先適用原則，應認懲處屬行
    政處分，始符合司法院釋字第423號解釋意旨。至於原裁定
    認獎懲事件非屬行政處分，又列舉司法院釋字第455、483號
    解釋，引伸為得否提起行政訴訟，應就處分內容分別論斷，
    該行政處分足以改變公務員身分關係，或於公務員權益有重
    大影響時，可提起行政爭訟，司法院釋字第455、483號解釋
    並未禁止公務員提起行政訴訟，是否為原審不查，不無疑義
    。又按憲法第16條規定人民有請願、訴願及訴訟權，行政法
    院如不許公務人員提出行政訴訟，屬侵害憲法上之權益，當
    然有爭議。公務人員保障法第4條未禁止公務人員提起訴願
    及行政訴訟，此參考公務人員保障法第94條規定可知，人民
    之訴願及訴訟權係憲法上之權利，如無法律禁止，不應以法
    律未規定為由，拒絕公務人員提出行政訴訟，當事人考績受
    損，當年度不能晉級，三年不得陞遷，難謂非重大權益受損
    ，當然得依司法院釋字第298號解釋意旨，提起行政訴訟。
    公務人員保障暨培訓委員會（下稱保訓會）審理再申訴案件
    ，先以91年4月16日（91）公申決字第0061號決定撤銷原懲
    處處分，命相對人另為適法之處分，保訓會竟不查相對人發
    布懲處標準之時間為90年10月，本不適用87年之行政行為，
    續以92公申決字第0162號決定維持相對人91年6月21日91北
    商技人字第2949號懲處令，其依據即為相對人90年10月發布
    之職員懲處要點第4點第1項第2款第4目規定，故原裁定認為
    保訓會維持相對人適用該校職員獎懲要點第4點第1項第2款
    第6目規定，重行發布記過懲處為適法，非無爭議。保訓會
    放任相對人以牴觸中央法規標準法第13條之法規懲處聲請人
    ，仍以再申訴決定維持懲處聲請人，涉侵犯公務人員保障法
    保障聲請人不受非法侵害，是以，原裁定有行政訴訟法第27
    3條第1項第1款再審事由云云。
三、原裁定以：「按公務人員對於服務機關或人事主管機關所為
    之行政處分，認為違法或不當，致損害其權利或利益者，得
    提起復審、再復審，至於公務人員對於服務機關所提供之工
    作條件及所為之管理認為不當者，則得提出申訴、再申訴，
    92年5月28日修正施行前之公務人員保障法第18條、第19條
    、第23條分別定有明文。再參照司法院釋字第187號、第201
    號、第243號、第266號、第298號、第312號、第323號、第
    338號、第455號、第483號解釋意旨觀之，因公務員身分受
    行政處分得否提起行政爭訟，應就處分內容分別論斷，該行
    政處分足以改變公務員身分關係，或於公務員權益有重大影
    響之處分，或基於公務員身分所生之公法上財產上請求權遭
    受侵害，可提起行政爭訟；至於未改變公務員身分之記過、
    考績評定或機關內部所為之管理措施，僅得依修正施行前之
    公務人員保障法所定申訴、再申訴程序請求救濟，不得提起
    行政爭訟。原審裁定以行政機關對所屬公務人員所為記大過
    處分，並未直接改變公務員之身分關係，或影響人民服公職
    之權利，僅得依修正施行前之公務人員保障法所定申訴、再
    申訴程序請求救濟，而不得對之提起行政訴訟，本件抗告人
    不服再申訴決定，仍對之提起行政訴訟，其起訴不合法，乃
    裁定駁回抗告人在原審之訴，經核於法並無不合，亦無違司
    法院大法官會議解釋之意旨。至本件有關獎懲事件既不得提
    起行政訴訟，則其申訴及再申訴之程序是否違反相關規定，
    即非本件審理之範圍。抗告意旨仍執前詞指摘原審裁定違法
    ，非有理由，應予駁回。」為由，駁回聲請人前訴訟程序之
    再審。
四、本院查，前揭聲請意旨所指聲請人系爭獎懲處分得否提起行
    政訴訟乙節，已據聲請人依抗告程序主張其事由，並經本院
    原裁定適用92年5月28日修正施行前之公務人員保障法第18
    條、第19條、第23條規定及參照司法院釋字第187號、第201
    號、第243號、第266號、第298號、第312號、第323號、第
    338號、第455號、第483號解釋意旨，敘明不得以行政訴訟
    請求救濟甚詳，與原懲處處分是否應適用相對人90年10月發
    布之職員懲處要點第4點第1項第2款第4目規定無涉，原裁定
    並無所謂適用法規顯有錯誤之情形；聲請人前開主張原裁定
    適用法規顯有錯誤，核屬法律上見解之歧異，揆諸首揭說明
    ，難認有再審理由，本件再審之聲請為無理由，應予駁回。
五、依行政訴訟法第283條、第278條第2項、第104條、民事訴訟
    法第95條、第78條，裁定如主文。
中    華    民    國    95    年    2     月    27    日
                  第六庭審判長法  官  張  登  科
                              法  官  簡  朝  振
                              法  官  葉  百  修
                              法  官  高  秀  真
                              法  官  藍  獻  林
以  上  正  本  證  明  與  原  本  無  異
中    華    民    國    95    年    3     月    1     日
                              書記官  劉  文  靜


司法院資訊處製作；財團法人民間司法改革基金會備份。
